臺灣臺北地方法院刑事裁定　　　　　　　　　　　　　九十三年度聲判字第一四號
　　聲　請　人　乙○○
　　　　　　　　丙○○
　　共　　　同
　　代　理　人　吳忠德律師
　　被　　　告　甲○○
右列聲請人因告訴被告偽造文書案件，不服台灣高等法院檢察署檢察長駁回再議之處
分（九十二年上聲議字第五０七三號），聲請交付審判，本院裁定如左：
    主  文
聲請駁回。
    理  由
一、按告訴人不服上級法院檢察署檢察長或檢察總長認再議為無理由而駁回之處分者
    ，得於接受處分書後十日內委任律師提出理由狀，向該管第一審法院聲請交付審
    判。法院認為交付審判之聲請不合法或無理由者，應駁回之。刑事訴訟法第二百
    五十八條之一、第二百五十八條之三第二項前段，分別定有明文。
二、本件聲請人以被告甲○○涉犯刑法偽造文書罪嫌，向台灣台北地方法院檢察署檢
    察官提出告訴，經該署檢察官為不起訴處分後，聲請人不服，聲請再議亦經台灣
    高等法院檢察署檢察長以再議為無理由而駁回再議。
三、聲請交付審判意旨略以：
  (一)被告甲○○之犯罪事實至為明確，處分書所敘駁回理由不僅偏離事實，且違背論
    理及經驗法則：
    (1)本件被告「於法務部調查局測謊實施中，對於不知道林宮輔有無於系爭文件上
      冒簽丙○○姓名及未與高魁璽、林宮輔在咖啡廳內辦理貸款手續等情，分別呈
      現說謊之情緒波動反應」之事實，不僅有法務部調查局民國九十一年五月十日
      調科參字第０九一００二三五八００號測謊報告書可考，且為原處分書肯認之
      事項，並與同案共犯高魁璽之自白相吻合，更有偽造聲請人署押之申請書、本
      票等足資佐證，從而被告之犯罪事實，依證據法則綜合判斷實已臻明確。
    (2)至於原處分理由謂：「測謊之鑑驗，…其鑑驗結果有時亦因受測人之生理、心
      理因素而受影響，…而非可作為判斷事實之唯一及絕對之憑證」等為由駁回聲
      請人之告訴。惟查：被告於受測時究竟有何具體之「生理、心理因素」足以證
      明其使說謊之鑑定結果為不可憑證，原檢察官對此部分並未為任何調查，從而
      有未調查證據認定事實之違法；退而言之，如原檢察官認為被告因一時受「生
      理、心理因素」影響，何不做第二次測謊鑑定？況測謊機關於鑑定報告書亦未
      載明被告受測謊時有不正常且足以影響測謊鑑定之「心理、生理因素」存在，
      原檢察官遽為憑空認定，其駁回處分亦有不備理由之違法；本件除有被告說謊
      之鑑定外，尚有告訴人之指訴及共犯高魁璽之自白等足以補強之證據，原處分
      視該等證據不顧，而駁回聲請人之告訴，是其駁回處分時有違論理法則。
  (二)共犯高魁璽之自白與被告之測謊鑑定相吻合，且有偽造之聲請人署押足證，被告
    知情且與高魁璽等確有犯意聯絡及行為分擔：
    (1)本件案爭偽造申請書、本票上之聲請人署押，既非聲請人所為又非高魁璽所偽
  　　造，而高魁璽供稱：於八十九年四月二十三日，在台北市○○區○○路某「丹
    　堤咖啡廳」內，與林宮輔、甲○○商議如何完成對保等語在卷，且被告甲○○
      亦坦承未依照銀行對保規定向聲請人對保，依經驗法則已難謂甲○○不知情。
    (2)被告甲○○在檢察官偵辦共犯高魁璽偽造文書一案時作證稱：申貸文件乃經丙
  　　○○當面簽名收受，嗣高案起訴後開庭審理時則證稱：不知道申貸文件上丙○
    　○之簽名為何人所簽，證詞前後矛盾已見其心虛，且其夫一再出面斡旋冀求和
      解使被告脫免罪責，又測謊結果益證被告知情，足認被告確有涉嫌。
四、經查：
  (一)按犯罪事實應依證據認定之，無證據不得認定犯罪事實；而共犯之自白不得作為
    有罪判決之唯一證據，仍應調查其他必要之證據，以察其是否與事實相符，刑事
    訴訟法第一百五十四條第二項、第一百五十六條分別定有明文。次按事實之認定
    ，應憑證據，如未能發現相當證據，或證據不足以證明，自不能以推測或擬制之
    方法，為裁判基礎，最高法院四十年台上字第八六號著有判例可資參照；又認定
    不利於被告知事實，須依積極之證具，苟積極證據不足為不利於被告事實之認定
    時，即應為有利於被告知認定，亦有同院三十年上字第八一六號判例足資參考。
  (二)本件聲請人所指被告與高魁璽、林宮輔共同偽造文書之犯罪事實，雖據證人即另
    案被告高魁璽於偵查中證述綦詳，復有卷附申請書及本票等可資佐證，然該申請
    書僅可證明高魁璽確有冒名申辦貸款之事實，此部分業經本院以九十一年度訴字
    第一一三號判決認定高魁璽有罪，雖高魁璽於偵查中證稱：其於八十九年四月二
    十三日，在台北市○○區○○路某「丹堤咖啡廳」內，與林宮輔、甲○○商議如
    何完成對保等語，惟此部分復據證人即另案被告林宮輔於偵查中證稱：其沒有參
    與等語，林宮輔亦經台灣台北地方法院檢察署檢察官以九十二年度偵字第二三九
    四號為不起訴處分確定，足見證人高魁璽之證述內容已有瑕疵。佐以卷附聲請人
    提供之借據乙紙，其上係載明「林宮輔因財務問題向友人高魁璽資借新台幣十七
    萬九千元」等內容，復經林宮輔、高魁璽簽名、用印及捺指紋，惟此僅能證明前
    開二人間有債權債務關係存在，無法作為證明被告因本案自高魁璽或林宮輔收受
    二十萬元謝金之積極證據。又縱被告未依規定完成對保程序，此亦僅可認定被告
    於承辦該申貸案件過程中有所疏失，而涉行政責任問題，然尚無法據以推論被告
    確實知情並參與冒貸之事而與高魁璽共犯偽造文書之犯行。是倘無其他積極證據
    證明，依前開說明，尚難僅以共犯高魁璽有瑕疵之自白作為被告有罪判決之唯一
    證據。
  (三)再按測謊鑑驗係就受測人就相關事項之詢答，對應受測人神經、呼吸、心跳等反
    應而判斷，其鑑驗結果有時亦因受測人之生理、心理因素而受影響，無法作為判
    斷事實之唯一及絕對之憑據，最高法院著有九十二年台上字第五二二二號判決可
    資參酌，因此測謊報告雖反應被告有說謊或不正常反應，僅能據此說明被告未說
    實話，尚不能作為認定被告犯罪之積極、直接證據。被告雖於法務部調查局測謊
    實施中，對於不知道林宮輔有無於系爭文件上冒簽蔡朝姓名，及未與高魁璽、林
    宮輔在咖啡廳內辦理貸款手續等情均呈現說謊反應，惟因研判受測者是否呈說謊
    反應，係依據測謊機紀錄受測者，對問題關心程度所呈現之呼吸、血壓脈搏及皮
    膚電阻等生理反應來分析研判，則以受測者即被告對其切身清白與否之關注，刑
    事案件更涉及是否須負擔刑責，其心理上之負擔實不免影響及呼吸、血壓等反應
    ，且如前述，既查無客觀具體證據足以證明被告涉有右揭犯行，自難僅憑該測試
    結果即予遽入人罪。
  (四)至聲請人指稱被告之夫多次出面斡旋欲和解，有脫免罪責之嫌等語，因被告所承
    辦之申貸案件，竟發生冒貸之事，本身即難逃行政責任，擔心遭追究乃人之常情
    ，是本件被告之夫其行為並不足以證明被告對冒貸之事知情；從而，本件被告所
    辯不知高魁璽冒用他人名義貸款等語，堪予採信。
五、綜上所述，台灣高等法院檢察署處分書以無證據足證被告之犯行，認其罪嫌不足
    ，而駁回聲請人再議之聲請，經核並無不合，自無違誤。聲請人以上開理由，指
    摘駁回再議聲請之處分不當聲請交付審判，為無理由，應予駁回。
據上論斷，應依刑事訴訟法第二百五十八條之三第二項前段，裁定如主文。
中　　　華　　　民　　　國　　九十三　　年　　　五　　　月　　二十六　　日
                                    臺灣臺北地方法院刑事第七庭
                                        審判長法  官  梁  耀  鑌
                                              法  官  林  欣  蓉
                                              法  官  蕭  清  清
右正本證明與原本無異。
本裁定不得抗告。
                                              書記官  劉  麗  英
中　　　華　　　民　　　國　　九十三　　年　　　五　　　月　　三十一　　日
